【裁判字號】    99,簡上,74
【裁判日期】    990504
【裁判案由】    傷害
【裁判全文】
臺灣桃園地方法院刑事判決              99年度簡上字第74號
上  訴  人
即  被  告  甲○○
上列被告因傷害案件，不服本院中華民國98年11月20日98年度桃
簡字第3006號刑事第一審簡易判決（檢察官聲請簡易判決處刑案
號：98年度偵字第11112 號），提起上訴，本院管轄之第二審地
方法院合議庭判決如下︰
    主  文
上訴駁回。
    事  實
一、甲○○與乙○○為鄰居，分別居住址設桃園縣桃園市○○○
    ○街566 之3 號5 樓及4 樓，於民國98年3 月1 日凌晨2 時
    50分許，因甲○○返回上開住處，但大門遭其妻反鎖，遂在
    上開住處5 樓大門口敲門並擬叫醒其妻，惟敲門聲響吵到乙
    ○○，致乙○○心生不滿，遂上樓至甲○○上開住處門口找
    甲○○理論，雙方因言語上發生爭執，除乙○○基於傷害人
    身體之犯意，徒手毆打甲○○頭部數下，造成甲○○之眼鏡
    架割傷甲○○右眉，致甲○○受有右眉撕裂傷（乙○○此部
    分犯行業經本院98年度桃簡字第3006號判決確定）外，雙方
    進而互相拉扯，甲○○不甘示弱，亦基於傷害人身體之犯意
    ，徒手毆打乙○○頭部及胸部，致乙○○受有頭部挫傷、胸
    部瘀傷3X3 公分、4X4 公分等傷害。
二、案經乙○○訴由桃園縣政府警察局桃園分局報告臺灣桃園地
    方法院檢察署檢察官偵查後聲請簡易判決處刑。
    理  由
一、按除前三條之情形及顯有不可信之情況外，從事業務之人於
    業務上或通常業務過程所須製作之紀錄文書、證明文書，亦
    得為證據。刑事訴訟法第159 條之4 第2 款定有明文。本件
    卷附之行政院衛生署桃園醫院出具之乙○○傷害診斷證明書
    及該院98年11月2 日桃醫病歷字第09 80010156 號函暨所附
    之乙○○急診病歷，係該院醫師於其業務上所須製作之紀錄
    文書、證明文書，均無顯有不可信之情況，得為證據。次按
    ，被告以外之人於審判外之陳述，雖不符前四條之規定，而
    經當事人於審判程序同意作為證據，法院審酌該言詞陳述或
    書面陳述作成時之情況，認為適當者，亦得為證據。刑事訴
    訟法第159 條之5 第1 項定有明文。經查，證人乙○○、林
    翠紅於警詢及偵查中所為供述，固均屬被告以外之人於審判
    外之陳述而屬傳聞證據，且不符刑事訴訟法第159 條之1 至
    第159 條之4 之規定，惟被告對於上開傳聞證據，在本院準
    備程序中，均同意該等證據有證據能力（見本院卷第22頁背
    面），且檢察官及被告，均未於本案言語辯論終結前聲明異
    議，本院審酌上開證人於警詢、偵查中之陳述係就親身經歷
    之事實所為，其陳述作成時之情況，核無違法取證之瑕疵，
    且採為證據並無不適當之情形，自得為證據。
二、訊據被告甲○○固坦承於上開時、地與乙○○發生爭執，惟
    矢口否認有上開傷害犯行，辯稱：伊並未碰到乙○○，本件
    事情發生時，伊並沒有攻擊乙○○，乙○○身上的傷如何而
    來，伊不清楚云云。經查：
  (一)被告甲○○於上揭時、地徒手毆打告訴人乙○○致其受傷之
    事實，業據證人乙○○於警詢時證述甚詳（見告臺灣桃園地
    方法院檢察署98年度偵字第11112 號卷《下稱偵卷》第4 頁
    ），核與證人即乙○○之妻林翠紅於偵查中檢察事務官詢問
    時證述被告2 人都有出手毆打對方，一來一往數次之情節相
    符（見偵卷第36頁），並有行政院衛生署桃園醫院出具之乙
    ○○傷害診斷證明書及該院98年11月2 日桃醫病歷字第0980
    010156號函暨所附之乙○○急診病歷等件在卷可稽（見偵卷
    第12頁、本院原審卷第17至19頁）。被告甲○○雖否認有碰
    觸到乙○○、並無攻擊乙○○云云，惟觀諸告訴人乙○○頭
    部、胸部有三處傷害，並衡諸上開證人所述情節，應係被告
    與之互毆時，被告甲○○之行為所造成，是被告上揭所辯，
    與事實不符，不足採信。
  (二)按正當防衛必須對於現在不法之侵害始得為之，侵害業已過
    去，即無正當防衛可言。至彼此互毆，又必以一方初無傷人
    之行為，因排除對方不法之侵害而加以還擊，始得以正當防
    衛論。故侵害已過去後之報復行為，與無從分別何方為不法
    侵害之互毆行為，均不得主張防衛權（最高法院有30年度上
    字第1040號判例參照）。而衡之一般社會經驗法則，互毆係
    屬多數動作構成單純一罪而互為攻擊之傷害行為，縱令一方
    先行出手，而還擊之一方在客觀上茍非單純對於現在不法之
    侵害為必要排除之反擊行為，因其本即有傷害之犯意存在，
    則對其互為攻擊之還手反擊行為，自無主張正當防衛權之餘
    地（最高法院84年度臺非字第208 號判決可資參考）。本件
    係被告甲○○先遭告訴人乙○○毆打後，心有未甘，二人互
    相拉扯，被告甲○○再徒手毆傷乙○○，被告二人間之傷害
    行為，固有時間先後，惟被告之還擊顯非對於現在不法之侵
    害為必要排除之反擊行為，依前揭見解，仍不得主張正當防
    衛。
  (三)綜上所述，本件被告傷害犯行，事證明確，應依法論科。
三、核被告甲○○所為，係犯刑法第277 條第1 項之普通傷害罪
    。原審以被告所犯事證明確，援引依刑事訴訟法第449 條第
    1 項、第3 項，刑法第277 條第1 項、第41條第1 項前段，
    刑法施行法第1 條之1 第1 項、第2 項前段，並審酌被告犯
    罪之動機、目的、手段、犯罪所生之損害、傷勢之輕重，及
    被告犯罪後之態度等一切情狀，量處拘役伍拾日，並諭知易
    科罰金之折算標準，經核原審認事用法並無不當，量刑亦尚
    妥適。是被告上訴意旨否認犯罪，指摘原判決不當，為無理
    由，應予駁回。
據上論斷，應依刑事訴訟法第455 條之1 第3 項、第368 條，判
決如主文。
本案經檢察官潘怡華到庭執行職務。
中    華    民    國    99    年    5     月    4    日
                  刑事第九庭  審判長法  官  吳為平
                                    法  官  蘇琬能
                                    法  官  黃立昌
以上正本證明與原本無異。
不得上訴。
                                    書記官  張懿昀
中    華    民    國    99    年    5     月    4     日

司法院資訊處製作；財團法人民間司法改革基金會備份。
